【裁判字號】    99,訴,803
【裁判日期】    990714
【裁判案由】    毒品危害防制條例
【裁判全文】
臺灣高雄地方法院刑事判決               99年度訴字第803號
公  訴  人  臺灣高雄地方法院檢察署檢察官
被      告  甲○○
指定辯護人  本院公設辯護人黃秋葉
上列被告因違反毒品危害防制條例案件，經檢察官提起公訴（99
年度偵字第13279號），本院判決如下：
    主  文
甲○○共同運輸第一級毒品，處有期徒刑拾年。扣案第一級毒品
海洛因（驗後合計淨重壹佰肆拾玖點伍伍公克，不含空包裝）沒
收銷燬；扣案包裝海洛因之塑膠膜及保險套各肆個均沒收；未扣
案之運輸毒品所得新臺幣貳萬元沒收，如一部或全部不能沒收時
，以其財產抵償之。
    事  實
一、甲○○明知海洛因係毒品危害防制條例第2 條第2 項第1 款
    所規定之第一級毒品，並為行政院依據懲治走私條例第2 條
    第3 項公告管制物品項目及其數額甲項第4 款之管制進出口
    物品，不得非法持有、運輸及私運進口，竟因在大陸地區經
    商失敗，為圖小利，賺取新臺幣（下同）6 萬元之報酬，遂
    與姓名年籍不詳、年約50多歲之「蔡姓」大陸籍男子，共同
    基於運輸第一級毒品海洛因及私運管制物品進入臺灣地區之
    犯意聯絡，於民國99年4 月12日，在大陸珠海地區，應允替
    「蔡姓」大陸籍男子運輸海洛因回臺灣，該蔡姓男子即於99
    年4 月15日上午8 時許，將已使用塑膠膜及保險套包裹成4
    顆球狀之海洛因（合計淨重150.16公克，驗後合計淨重
    149.55公克，純度72.91 ％，純質淨重109.48公克，空包裝
    總重29.32 公克），持往甲○○所下榻之大陸地區廣東省珠
    海市金陽光酒店，囑咐甲○○將之塞入肛門以逃避查緝，並
    約明倘順利回到臺灣，則於當日下午4 時30分許前往高雄市
    鹽埕區之中信大飯店門前等候，屆時將有「陳姓」男子取走
    海洛因，並再給付其4 萬元（因甲○○先前已在大陸地區陸
    續向「蔡姓」大陸籍男子借款2 萬元，而以部分報酬抵償債
    務）。甲○○於當日上午即在該飯店內將上開海洛因塞入肛
    門內，再搭車前往澳門機場，於同日下午1 時許搭乘長榮航
    空BR830 號班機，並於同日下午2 時25分許抵達高雄國際機
    場，而私運上開海洛因進入臺灣。嗣因員警早已接獲檢舉，
    於甲○○入境通關時，經甲○○同意將其帶往高雄市立小港
    醫院照射X 光，發現甲○○肛門內藏有異物，並經甲○○將
    之排出後，扣得上開海洛因，始查悉上情。
二、案經內政部警政署航空警察局高雄分局報告臺灣高雄地方法
    院檢察署檢察官偵查起訴。
    理  由
壹、證據能力部分：
（一）按偵查中有關鑑定人之選任及鑑定機關（團體）之囑託，
      依刑事訴訟法第198 條及第208 條之規定，應由檢察官為
      之，而鑑定人及鑑定機關（團體）實施鑑定或審查之人所
      為之言詞或書面報告，即為傳聞證據之例外，具有證據能
      力。是檢察官對於偵查中之案件，認須實施鑑定者，固應
      就具體個案，選任鑑定人或囑託鑑定機關（團體）為之；
      但對於司法警察機關調查中之案件，或有量大或急迫之情
      形，為因應實務之現實需求，如檢察官針對該類案件之性
      質，認為當然有鑑定之必要者，基於檢察一體原則，得由
      該管檢察長對於轄區內之案件，以事前概括選任鑑定人或
      囑託鑑定機關（團體）之方式，俾便轄區內之司法警察官
      、司法警察對於調查中之此類案件，得即時送請事前已選
      任之鑑定人或囑託之鑑定機關（團體）實施鑑定。則本案
      法務部調查局濫用藥物實驗室99年5 月14日調科壹字第
      09923010680 號鑑定書，係對扣案物品之成分與重量檢驗
      ，屬鑑定性質，且係檢察官事前概括選任鑑定人或囑託鑑
      定機關、團體，由本案司法警察官於查獲後即時送請鑑驗
      ，參諸上開規定，合於刑事訴訟法第159 條第1 項所稱之
      「法律有規定者」，其鑑定意見與結論，自有證據能力。
（二）次按被告以外之人於審判外之陳述，雖不符同法第159 條
      之1 至之4 規定，而經當事人於審判程序同意作為證據，
      法院審酌該言詞陳述或書面陳述作成時之情況，認為適當
      者，亦得為證據，刑事訴訟法第159 條之5 第1 項定有明
      文。本案所引用之其餘證據資料（詳後引證據），其中屬
      傳聞證據部分，業據被告甲○○、辯護人、檢察官於本院
      審理中均同意作為證據使用，本院審酌該等證據作成之情
      況，並無違法取得或顯然不實之情況，認以之作為證據，
      應屬適當，均有證據能力。
貳、實體部分
一、上揭事實，業據被告甲○○於警詢、偵查及本院審理時均坦
    承不諱，並有航空警察局高雄分局扣押筆錄、扣押物品目錄
    表、臺灣高雄地方法院檢察署鑑定許可書、中華民國護照影
    本、扣押物品照片在卷可稽（見警卷第9 ～12、14、18、21
    頁），足徵被告於99年4 月15日自澳門入境臺灣，於入境之
    後旋為警查獲並排出以保險套包裝之球體4 顆。又上開扣案
    之球體4 顆，其內含物經送驗結果，均含第一級毒品海洛因
    成分，合計淨重150.16公克，驗後合計淨重149.55公克（純
    度72.91 ％，純質淨重109.48公克），空包裝總重29.32 公
    克一節，亦有法務部調查局濫用藥物實驗室99年5 月14日調
    科壹字第09923010680 號鑑定書在卷可考（見偵卷第5 頁）
    ，足認被告之任意性自白與事實相符，洵堪採信。本件事證
    明確，被告犯行堪以認定，應予依法論科。
二、按海洛因係毒品危害防制條例第2 條所定之第一級毒品，亦
    為行政院公告之甲項管制進出口物品第4 項之管制物品，不
    限其數額，均不得運輸及私運進口。而所謂私運進口，係指
    私運管制物品，進入我國臺灣地區領域而言，是如已進入我
    國臺灣地區海域、領空，走私行為即為既遂，嗣後以何種方
    式通關，核與已經成立之犯罪，不生影響，被告在高雄國際
    機場通關之際為警查獲，已進入我國領域，其私運管制物品
    海洛因進口之行為即屬既遂。被告雖於大陸地區取得本件扣
    案第一級毒品海洛因，惟係經由澳門地區運送進入臺灣地區
    ，依香港澳門關係條例第35條第2 項、第3 項規定，輸入或
    攜帶進入臺灣地區之香港或澳門物品，以進口論，輸往香港
    或澳門之物品，以出口論，分別依輸入物品、輸出物品有關
    法令之規定辦理，自不再依懲治走私條例第12條以自大陸地
    區私運物品進入臺灣地區之準走私論。是核被告甲○○所為
    ，係犯毒品危害防制條例第4 條第1 項之運輸第一級毒品罪
    、懲治走私條例第2 條第1 項之私運管制物品進口罪。被告
    與「蔡姓」大陸籍男子就上開運輸第一級毒品、私運管制物
    品進口罪行間，有犯意聯絡與行為分擔，均為共同正犯；至
    被告欲交付毒品之「陳姓」男子，因其真實身分、角色不明
    ，而難遽論以共同正犯，附此敘明。被告持有第一級毒品海
    洛因進而運輸，其持有之低度行為，為運輸毒品之高度行為
    所吸收，不另論罪。被告以一運輸第一級毒品海洛因進口之
    行為而觸犯上開2 罪名，為想像競合犯，應依刑法第55條規
    定，從一重之運輸第一級毒品罪處斷。又被告於偵查及審判
    中均自白犯罪，應依毒品危害防制條例第17條第2 項規定，
    減輕其刑。再查，被告因右腳罹患小兒麻痺症而領有輕度肢
    障之身心障礙手冊，此有中華民國身心障礙手冊在卷可參（
    見本院訴字卷第39頁），本身行動不便，且在大陸地區經商
    失敗，因手頭拮据，為圖小利，而受「蔡姓」大陸籍男子利
    誘以前揭方式運送毒品入境，致罹重典，並非犯罪主謀，僅
    係被利用以完成運輸毒品入境臺灣之角色，所運輸之毒品數
    量非鉅，其私運之海洛因甫入境即為警查獲，尚未擴散危害
    社會，本院認如依毒品危害防制條例第17條第2 項減刑後科
    以法定最輕本刑之有期徒刑15年，猶嫌過重，其犯罪情狀在
    客觀上顯可憫恕，爰依刑法第59條規定減輕其刑，並與前開
    自白之減輕事由，遞減輕之。爰審酌被告為圖一己私利，運
    輸第一級毒品海洛因進口，助長毒品之氾濫，危害國人健康
    及社會治安，其所為對社會仍存有潛在之危險性，本應嚴懲
    ，惟考量被告所運輸之海洛因數量尚非龐大，且於入境時即
    已為警查獲，毒品尚未流入市面造成實害，及被告僅係聽命
    行事之人，並非本案運輸、走私毒品之主導者，實際上已取
    得2 萬元之利益暨其犯罪動機、手段、學識、生活狀況等一
    切情狀，量處如主文所示之刑，以示懲儆。
三、扣案之海洛因（驗後合計淨重149.55公克）係第一級毒品，
    應依毒品危害防制條例第18條第1 項前段之規定宣告沒收銷
    燬；至鑑驗所耗損之毒品，既已滅失，自無庸宣告沒收銷燬
    。扣案包裝毒品之塑膠膜、保險套各4 個，並非不可與毒品
    分離，均係用以包覆上開海洛因之外包裝，防止其裸露、外
    洩，供被告便於運輸毒品之物，且本案海洛因球體4 顆，係
    由「蔡姓」大陸籍男子交與被告夾藏，堪認係共同正犯「蔡
    姓」大陸籍男子所有，均應依毒品危害防制條例第19條第1
    項及共犯連帶負責原則，併就本案被告宣告沒收。至被告雖
    供稱運輸本件海洛因毒品可獲得6 萬元之代價，然其先前已
    在大陸地區陸續向「蔡姓」大陸籍男子借款2 萬元，並以報
    酬抵償債務方式共同運輸本件海洛因，此2 萬元則應屬運輸
    毒品所得，而餘款4 萬元尚未取得即為警查獲，亦據其於審
    理中供明在卷（見本院訴字卷第35頁），且無證據證明被告
    業已取得其餘4 萬元報酬，自應僅就其已取得未扣案之犯罪
    所得2 萬元，依毒品危害防制條例第19條第1 項之規定宣告
    沒收，如全部或一部不能沒收時，以其財產抵償之。
據上論斷，應依刑事訴訟法第299 條第1 項前段，毒品危害防制
條例第4 條第1 項、第17條第2 項、第18條第1 項前段、第19條
第1 項，懲治走私條例第2 條第1 項、第11條，刑法第11條、第
28條、第55條、第59條，判決如主文。
本案經檢察官李怡增到庭執行職務。
中    華    民    國    99    年    7     月    14    日
                  刑事第十六庭  審判長法  官  曾逸誠
                                      法  官  姚水文
                                      法  官  王靖茹
以上正本證明與原本無異。
如不服本判決應於收受送達後10日內向本院提出上訴書狀，並應
敘述具體理由；如未敘述上訴理由者，應於上訴期間屆滿後20日
內向本院補提理由書（均須按他造當事人之人數附繕本）「切勿
逕送上級法院」。
中    華    民    國    99    年    7     月    14    日
                                      書記官  陳鈺甯
附錄本案論罪科刑法條：
《毒品危害防制條例第4 條第1 項》
製造、運輸、販賣第一級毒品者，處死刑或無期徒刑；處無期徒
刑者，得併科新臺幣1 千萬元以下罰金。
《懲治走私條例第2 條第1 項》
私運管制物品進口、出口逾公告數額者，處7 年以下有期徒刑，
得併科新臺幣3 百萬元以下罰金。

司法院資訊處製作；財團法人民間司法改革基金會備份。
